【裁判字號】    90,訴,365
【裁判日期】    900508
【裁判案由】    租佃爭議
【裁判全文】
臺灣彰化地方法院民事判決  九十年度訴字第三六五號
    原      告  乙○○
    訴訟代理人  丙○○
    被      告  甲○○
右當事人間請求租佃爭議事件，本院判決如左：
    主      文
被告應將坐落彰化縣大城鄉○○段第一六一地號、地目田、面積０．０六九０公頃之
土地交還原告。
訴訟費用由被告負擔。
    事      實
甲、原告方面：
  一、聲明：如主文所示。
  二、陳述：坐落彰化縣大城鄉○○段第一六一地號、地目田、面積０．０六九０公
      頃之土地為所有，與被告訂有耕地三七五租約，惟被告自八十六年起即未繳納
      租金，地租已積欠達三年以上，且擅自廢耕將上開土地變更為養魚池使用，嗣
      經彰化縣政府調處不成立在案，為此依耕地三七五減租條例第十七條第一項第
      三、四款之規定終止耕租賃契約，請求被告返還租賃物土地。
  三、證據：提出私有耕地租約書一份、租佃委員會調解程序筆錄三份、租佃委員會
      調處租佃爭議報告表、租佃爭議調解申請書、申請書等影本各一份為證。
乙、被告方面：
  一、聲明：求為判決駁回原告之訴。
  二、陳述：伊繳租至八十六年係因為原告同意其三年繳一次租金即可，八十九年原
      告向其催繳租金時，其即將租金以存證信函寄給原告，嗣於九十年四月向法院
      聲請提存，原告應先催繳租金始可終止租約。目前土地並未耕作，其於八十三
      年三月上旬開始將土地改為魚池使用，係因土地遭他人佔用作為墓地，為使佔
      用之第三人將墳墓遷移，故其故意將系爭土地改作魚池，但未經原告同意。
      理      由
一、本件原告起訴主張：坐落彰化縣大城鄉○○段第一六一地號、地目田、面積０．
    ０六九０公頃之土地為所有，與被告訂有耕地三七五租約，惟被告自八十六年起
    即未繳納租金，地租已積欠達三年以上，且擅自廢耕將上開土地變更為養魚池使
    用，嗣經彰化縣政府調處不成立在案，為此依耕地三七五減租條例第十七條第一
    項第三、四款之規定終止耕租賃契約，請求被告返還租賃物土地等情。被告則以
    ：伊繳租至八十六年係因為原告同意其三年繳一次租金即可，八十九年原告向其
    催繳租金時，其即將租金以存證信函寄給原告，嗣於九十年四月向法院聲請提存
    ，原告應先催繳租金始可終止租約。目前土地並未耕作，其於八十三年三月上旬
    開始將土地改為魚池使用，係因土地遭他人佔用作為墓地，為使佔用之第三人將
    墳墓遷移，故其故意將系爭土地改作魚池，但未經原告同意等語置辯。
二、查原告主張坐落彰化縣大城鄉○○段第一六一地號、地目田、面積０．０六九０
    公頃之土地為所有，與被告訂有耕地三七五租約，被告自八十六年起即未繳納租
    金，且擅自廢耕將上開土地變更為養魚池使用，嗣經彰化縣政府調處不成立在案
    等情，有彰化縣政府九十年四月九日九０彰府地權字第六二六九六號函暨私有耕
    地租約書、租佃委員會調解程序筆錄、租佃委員會調處租佃爭議報告表、租佃爭
    議調解申請書、申請書等附件為證，復為被告所不爭執，故此部份之主張堪信為
    真。被告雖辯稱：原告曾同意其三年繳租一次，且其自八十三年起未經原告同意
    將系爭土地改為魚池使用，係因土地遭他人佔用作為墓地使用云云，原告則否認
    曾同意原告延期繳租。惟無論原告曾否同意被告延期繳租，按耕地租約在租佃期
    限未屆滿前，非因不可抗力繼續一年不為耕作時，出租人不得終止租約，耕地三
    七五減租條例第十七條第一項第四款定有明文。本件被告既已自承伊自八十三年
    起未經原告同意即將系爭土地改為魚池使用，而其不為耕作之事由又非因不可抗
    力而致，已符合非因不可抗力已繼續一年不為耕作之要件，故原告依上開規定終
    止兩造之耕地租約，洵屬有據。
三、從而，本件耕地租約既經原告依法終止，則其請求被告應將系爭土地交還原告，
    ，為有理由，應予准許。
四、結論：本件原告之訴為有理由，並依民事訴訟法第七十八條，判決如主文。
中      華      民      國    九十      年      五      月      八      日
                                        民事第一庭
~B法      官  黃倩玲
右為正本係照原本作成。
如對本判決上訴，應於判決送達後二十日內向本院提出上訴狀。
~B法院書記官  彭月美
中      華      民      國    九十      年      五      月      八      日


司法院資訊處製作；財團法人民間司法改革基金會備份。
